【裁判字號】    92,上易,977
【裁判日期】    920819
【裁判案由】    公共危險
【裁判全文】
臺灣高等法院臺中分院刑事判決             民國九十二年度上易字第九七七號
    上  訴  人  臺灣臺中地方法院檢察署檢察官
    被      告  庚○○
    選任辯護人  黃英傑律師
右上訴人因被告公共危險案件，不服臺灣臺中地方法院中華民國九十二年四月九日第
一審判決（民國九十二年度易字第一八二號，起訴案號：臺灣臺中地方法院檢察署民
國九十一年度偵字第一七五○九號、併辦案號：九十二年度偵字第一二四號），提起
上訴，本院判決如左：
    主      文
上訴駁回。
    理      由
一、公訴意旨如附件起訴書所載。
二、檢察官以被告庚○○坦承在起訴書所載之時、地以電焊施工及施工之時房屋失火
    之事實，然否認有何過失之行為，並辯稱：當時僅在大門左側處以電焊進行補強
    工作，前後使用電焊時間不會超過二分鐘，應不致引起火災云云，惟電焊之物理
    原理係於短時間內使用大電流而使焊槍產生短路後融化焊接材料完成焊接，因係
    於短時間使用大電流，故易使鄰近同一供電線路用電戶之電器設備產生閃爍等情
    形，而當日上午八時四十分許至四十五分許，鄰近用電戶確曾發生電視閃爍及冷
    氣發出奇怪聲響等情，業據證人洪玉葉、丁○○、丙○○於警訊及偵查中證述屬
    實，是被告所辯使用電焊時間僅約二分鐘乙節，顯與事實不符。而八十二號房屋
    與八十四號房屋係以三合板作為一樓上方隔間牆（消防局所附相片編號五十參照
    ），本件被告承攬八十二號房屋修繕工程係以架設Ｃ型鋼樑再搭蓋鐵板為主要施
    工方式，所搭蓋之Ｃ型鋼樑本身屬有縫隙中空材質，Ｃ型鋼樑與八十四號房屋之
    隔間牆即有縫隙足以使火花或鐵水延燒之路線，此與臺中市消防局所認定起火原
    因之鑑定報告所載：「本件火災現場八十二號災戶，西側隔牆附近地板，未有燃
    燒跡象，清理勘查八十四號災戶前段東側隔牆，木質樓梯燒失下段炭化殘存，樓
    梯間牆面附近木柱上端、屋樑燒失燒細特別嚴重，呈現隔牆高處燒損火流殘跡，
    不排除因電焊所產生之火花（鐵水）賤濺射引燃火警之可能性」之研判情形相符
    ，有鑑定報告乙冊附卷可佐。又本件起火地點臺中市○○路○段九三巷八十四號
    房屋，係達勝塑膠工業股份有限公司（下稱達勝公司）之倉庫僅供堆放塑膠布之
    用，且火災發生當日為星期日，工廠內並無人員進出及施工，應不致引起火災乙
    節，亦據證人甲○○即達勝公司負責人到庭證述屬實，核與當時在場滅火之證人
    己○○、戊○○於警訊時證稱其等係踹開八十四號大門後始進入滅火乙節相符，
    八十四號房屋既無人在內，且未使用電器，自無引發火災可能甚明，被告所辯顯
    為事後卸責之詞，不足採信。此外，復有照片七十六張及照片位置圖在卷足憑，
    事證明確，被告犯行應堪認定。因此認被告涉犯刑法第一百七十三條第二項之失
    火燒燬現有人所在之建築物罪嫌。
三、按犯罪事實應依證據認定之，無證據不得推定其犯罪事實。又不能證明被告犯罪
    者，應諭知無罪之判決，刑事訴訟法第一百五十四條、第三百零一條第一項定有
    明文。又按事實之認定，應憑證據，如未能發現相當證據或證據不足以證明，自
    不能以推測或擬制之方法，以為裁判之基礎，最高法院四十年台上字第八六號判
    例均著有明文。又認定犯罪事實所憑之證據，無論係直接證據或間接證據，其為
    訴訟上之證明，須於通常一般之人均不致有所懷疑，而得確信其為真實之程度者
    ，始得據為有罪之認定，倘其證明尚未達到此一程度，而有合理之懷疑存在，復
    無其他調查途逕可尋，法院即應為無罪之判決，最高法院七十六年台上字第四九
    八六號判例可資參照。再按過失責任之有無，應以行為人之懈怠或疏虞與結果之
    發生，有無相當因果關係為斷。所謂相當因果關係，係指依經驗法則，綜合行為
    當時所存在之一切事實，為客觀之事後審查，認為在一般情形下，在此環境、有
    此行為之同一條件，均可發生同一結果者，則該條件即為發生結果之相當條件，
    行為與結果即有相當因果關係。反之，若在一般情形下，有此同一條件存在，而
    依客觀之審查，認為不必皆發生此結果者，則該條件與結果並不相當，不過為偶
    然之事實而已，其行為與結果間即無相當因果關係，最高法院七十六年度台上字
    第一九二號著有判例。
四、公訴人雖以上開理由認被告涉有刑法第一百七十三條第二項之罪嫌，惟查：
  (一)檢察官函請臺灣電力股份有限公司臺中區營業處查明臺中市○○路○段九十三巷
    七十八至八十六號等六戶相關用電資料，經該營業處於民國（下同）九十一年十
    月三十一日以Ｄ臺中字第○九一一○○○四四六一函覆稱各戶用電尚無發現超過
    電表最大許可容量，由此可知，被告使用電焊機並未超過電表最大許可容量，縱
    使短時間內使用大電流，因未超過電表之最大許可容量，故電焊機之使用與鄰居
    之電視閃爍和冷氣發出怪聲，非必有關聯。
  (二)證人洪玉葉於九十一年九月十三日偵查中供稱：「火災當時我本在看電視，突然
    影像不清，冷氣機發出怪聲，我就開門查看，才知道對面發生火災」等語，證人
    丁○○於九十一年九月十九日偵查中供稱：「當天師傅是在門口窗戶旁角落處在
    焊接補強，我人在隔壁泡茶時，就發現燈泡有些異樣，後來師傅就拿滅火器滅火
    ，並告訴我隔壁的人說發生火災了叫我出來，之前我要進屋叫我女兒，因有二位
    師傅在門口，故我請他們讓我進去，當時他們已經完成焊接工作在鎖螺絲」等語
    ，嗣於本院審理附近又供稱：火災當天共有三名工人，師傅（指被告）當天進行
    的僅是補強工作，約一分鐘即已完成，在當天上午八時三十分以前就已完成工作
    ，而火災則係發生於上午九時左右，師傅焊接地點與起火地點相隔一個房間、一
    個客廳、一個樓梯、又兩個房間，故電焊火花應不可能落在起火地點云云，訊之
    被告於本院審理時供稱：案發當時伊正在鎖螺絲，距伊開始工作已有半個小時左
    右，伊係在八十二號工作，而起火點是在八十四號之第二個房間，故不可能係伊
    焊鐵之火花所引起，又鑑定報告書認伊係在Ｃ型鋼樑上點焊，然案發當天伊並未
    在該處工作。關於證人己○○、戊○○所述八十二號大門焊接固定二點，係指在
    正門鋁板鎖兩顆螺絲，至於天花板隔間，亦非指Ｃ型鋼樑處，因該處並無天花板
    隔間云云，參照證人洪玉葉、丁○○之證詞，附近住戶之冷氣機發出怪聲及燈泡
    閃爍與電視影像不清等情形，應係在發生火災之後，故可推斷應係中華路一段九
    十三巷八十四號火警所引起，而非被告之電焊所致。
  (三)訊據被告供稱：九十一年六月二十三日當天早上八點三十分許，伊工作係焊接大
    門前二點固定，並非焊接Ｃ型鋼樑，案發當時伊正在鎖螺絲，距伊開始工作已有
    半個小時左右，伊係在八十二號工作，而起火點是在八十四號之第二個房間，故
    不可能係伊焊鐵之火花所引起，又鑑定報告書認伊係在Ｃ型鋼樑上點焊，然案發
    當天並未在該處工作云云，而證人即當日一起工作之工人己○○於警訊時供稱：
    「只有老闆在中華路一段九三巷八二號大門焊接固定二點，然後再用天花板隔間
    」等語，證人戊○○於警訊時供稱：「老闆曾先生有使用電焊固定將牆面的細縫
    補強，而我當助手準備材料，但電焊工作在早上八時三十分前就完成工作」等語
    ，嗣於本院審理時證稱：案發當又被告於焊接八十二號正門右邊之角鋼後（即伊
    於警訊時所指「牆面隙縫補強」處），便開始鎖兩個大門正門上方的鐵板，才剛
    鎖了第一塊鐵板，便傳出火災，固定角鋼當時是上午八點十幾分左右，約兩、三
    分鐘就完成了，因距離好幾公尺，所生之火花不可能噴到起火點，且案發當天被
    告並未在Ｃ型鋼樑處電焊。至於八十二號與八十四號相鄰之鋼樑，則在火災發生
    前一星期即已完工。己○○係水泥工，故伊與被告施作之情形，己○○並不清楚
    ，案發當天伊與被告並無施作天花板，己○○所指「天花板」應係伊所述八十二
    號大門正方須鎖二點螺絲之鐵板，該二點只需手動鎖好即可，毋須電焊云云。核
    渠等所述情形相符，足見本件火災發生之時，被告並非在搭蓋Ｃ型鋼樑而使用電
    焊器具引起火花或鐵水。
  (四)臺中市消防局鑑定報告雖稱：「由八二號屋後二樓電焊主機接線狀況，顯示處於
    施工狀態中，故起火原因不排除因八二號於隔牆處，電焊所產生之火花（鐵水）
    濺射至八四號引燃火警之可能性最大」，惟證人戊○○於九十一年六月二十四日
    警訊時供稱：「是從二樓牆壁的電源線及插座起火的」等語，證人戊○○乃係火
    場救火之第一目擊證人，此直接證據之可信性應高於嗣後之鑑定報告，蓋鑑定報
    告乃係嗣後之推測，此推測事實係指在火警發生時，被告正在使用電焊機，且電
    焊處必須是搭蓋Ｃ型鋼樑，而因電焊所產生之火花（鐵水）濺射引燃火警。然依
    照前述，被告於火警發生時已無使用電焊工具，又電焊處亦非Ｃ型鋼樑，故公訴
    人採信上開鑑定報告，而捨棄直接證人之證詞，顯不合理。至於人即參與鑑定之
    人員辛○○於本院證稱：起火原因與鑑定報告相同云云，依上述理由，亦同屬不
    可採，附此敘明。
  (五)臺中市消防局火災現場資料報告中指出：「火災現場八十四號災戶屋頂燒塌堆放
    塑膠悶燒嚴重，臺中市消防局搶救火勢及清理火場，使用怪手挖土機破壞移動連
    棟災戶後建築致火災現場嚴重破壞」（見偵查卷第八頁），由此可知，起火原因
    亦可能早已遭破壞，再則，八十四號房屋後段燒毀嚴重，火源由此延燒之可能性
    ，應大於鑑定報告所言被告電焊火花濺射至八十四號處引火警之推論，是本件火
    災鑑定報告應具有瑕疵，不能作為被告有罪判決之基礎。
  (六)公訴人雖又認為本件起火地點臺中市○○路○段九三巷八十四號房屋，係達勝公
    司之倉庫僅供堆放塑膠布之用，且火災發生當日為星期日，工廠內並無人員進出
    及施工，應不致引起火災，然查發生火災起火之原因甚多，電線短路或他人由屋
    外丟棄煙蒂進入屋內而起火等情形亦不能排除，自不能謂本件起火地點臺中市○○路○段九三巷八十四號房屋達勝公司之倉庫，當時無人員進出及施工，即不致
    引起火災，並認為就係被告使用電焊器具焊接所引起。
五、綜上所述，本件火災原因鑑定報告所指「起火原因不排除因八二號於隔牆處，電
    焊所產生之火花（鐵水）濺射至八四號引燃火警之可能性最大」乙節，乃有瑕疵
    ，於此瑕疵未能究明以前，不得據為認定被告有罪判決之基礎。本件依調查所得
    證據，不足以證明被告有失火犯行，復查無其他積極證據足資證明被告有失火犯
    行，揆諸前開說明，被告被訴失火罪嫌，尚屬不能證明。
六、原審因被告犯罪行為不能證明，而為被告無罪判決之諭知，核無不合，檢察官上
    訴意旨仍執陳詞，認被告成立失火罪，指摘原判決不當，為無理由，應予駁回。
七、公訴人以被告失火而燒燬現供人使用之住宅，並因此而過失傷害被害人乙○○之
    身體，而移送併辦，惟公訴人起訴之部分既經諭知被告無罪，就移送併辦部分即
    無從加以審理，應予退回，由檢察官另為適當之處理。
八、據上論斷，應依刑事訴訟法第三百六十八條，判決如主文。
本案經檢察官劉翼謀到庭執行職務。
中      華      民      國      九十二   年       八      月    十九    日
                                    臺灣高等法院臺中分院刑事第九庭
                                          審判長法  官  陳  筱  珮
                                                法  官  趙  春  碧
                                                法  官  吳  重  政
右正本證明與原本無異。
不得上訴。
                                                書記官  林  育  德
中      華      民      國      九十二   年       八      月    二十    日
                                                                        Ｉ


司法院資訊處製作；財團法人民間司法改革基金會備份。
